【裁判字號】    98,審易,507
【裁判日期】    990125
【裁判案由】    詐欺
【裁判全文】
臺灣新竹地方法院刑事判決             98年度審易字第507號
公  訴  人  臺灣新竹地方法院檢察署檢察官
被      告  甲○○
上列被告因詐欺案件，前經臺灣新竹地方法院檢察署檢察官為緩
起訴處分（95年度調偵字第188 號），被告於緩起訴期間內，未
向告訴人乙○○支付新臺幣216 萬元（履行期間已屆滿尚有32萬
元未履行），經檢察官依職權撤銷原處分（98年度撤緩字第145
號）續行偵查後，提起公訴（98年度撤緩偵字第201 號），本院
判決如下︰
    主    文
甲○○連續犯詐欺取財罪，處有期徒刑壹年陸月；減為有期徒刑
玖月。緩刑年。
    犯罪事實
一、甲○○與丙○○、乙○○曾為台燿科技股份有限公司（下稱
    台燿公司）之同事，甲○○明知其非僑園集團少東，竟基於
    為自己不法所有之概括犯意，於民國93年6 月間透過台燿公
    司不知情同事許欽豪、沈中賢認識乙○○、丙○○，連續先
    於93年8 月間向丙○○訛稱：其係著名企業僑園餐廳負責人
    第二代少東，其家族現正收購台燿股票，可提供低價讓購台
    燿公司股票100 張等語，致丙○○陷於錯誤，於93年8 月2
    日依甲○○之指示匯款新臺幣（下同）12萬元至甲○○所有
    帳戶。再於同年10月中旬某日，甲○○藉機邀請乙○○至位
    於臺北市士林區之僑園餐廳內用餐，向乙○○訛稱：其係著
    名企業僑園餐廳負責人第二代，並與台燿公司董事長及總經
    理熟識，純為吸收社會經驗並尋找人才始至台燿公司上班，
    其父與國泰金控某位經理熟識，為了替該名經理作業績，欲
    請乙○○幫忙申請加入國泰金控會員，然成為會員條件係與
    銀行有300 萬元左右之交易往來，其未來仍要承接其家父業
    務，乙○○以後有意可至僑園集團上班，可為其介紹銀行辦
    理信用貸款，而貸出借款可先交予其公司保管，公司會按期
    清償，半年後再將信貸結清還款，即可至僑園集團上班等語
    ，乙○○信以為真而允之，甲○○乃介紹乙○○向銘傑金融
    顧問管理公司之不知情黃斌峰辦理貸款，黃斌峰再委託京鼎
    理財顧問行銷公司之不知情友人程膺霖幫忙陸續於如附表一
    所示時間、地點，向附表一所示銀行辦理貸款，待附表一所
    示銀行撥款後，乙○○即依約將如附表一所示銀行存摺、印
    章、提款卡及密碼交予甲○○，甲○○旋於附表二所示時、
    地領取如附表二所示款項，並詐得款項總計216 萬5,070 元
    。嗣甲○○於93年10月間無預警離職，避不見面拒接電話，
    乙○○等人相互提起此事，始知受騙。
二、案經丙○○、乙○○訴由新竹縣政府警察局竹北分局報告臺
    灣新竹地方法院檢察署檢察官偵查起訴。
    理    由
一、程序部分：
    按除被告所犯為死刑、無期徒刑、最輕本刑為3 年以上有期
    徒刑之罪或高等法院管轄第一審案件者外，於前條第1 項程
    序進行中，被告先就被訴事實為有罪之陳述時，審判長得告
    知被告簡式審判程序之旨，並聽取當事人、代理人、辯護人
    及輔佐人之意見後，裁定進行簡式審判程序，刑事訴訟法第
    273條之1第1 項定有明文。本件被告甲○○所犯係死刑、無
    期徒刑、最輕本刑為3 年以上有期徒刑以外之罪，其於準備
    程序中就被訴事實為有罪之陳述，經告知簡式審判程序之旨
    ，並聽取公訴人及被告甲○○之意見後，本院認為適宜進行
    簡式審判程序，合先敘明。
二、認定被告甲○○犯行所憑之各項證據：
（一）被告甲○○於警詢、偵查中之供述及於本院準備程序、簡
      式審判程序時均坦承不諱。其稱：伊曾在台燿公司上班，
      已不記得何時離職，在台燿公司上班時認識證人徐振福及
      告訴人丙○○等人，後來又透過證人許欽豪、沈中賢等人
      認識告訴人乙○○，曾基於虛榮心而跟告訴人乙○○、丙○○及證人徐振福、許欽豪等人說過伊係僑園集團少東，
      家裡是開「僑園餐廳」，臺北、臺中都有店，之後曾於93
      年8 月間向告訴人丙○○表示說可以低價讓售台燿股票予
      告訴人丙○○，致告訴人丙○○信以為真，而匯款12萬元
      至伊帳戶內；另於93年10月中旬某日，邀請告訴人乙○○
      至臺北市僑園餐廳用餐，期間向告訴人乙○○表示伊父親
      與國泰金控之1 位經理很好，為替那位經理做業績，請求
      告訴人乙○○幫忙申請加入國泰金控的會員，惟成為會員
      需要與銀行有300 萬元之交易往來，可為其介紹銀行辦理
      信用貸款，半年後再將信用貸款結清還款後，告訴人乙○○可至僑園集團上班，迨告訴人乙○○應允後。伊再介紹
      告訴人乙○○向其友人即證人黃斌峰辦理貸款，證人黃斌
      峰再委由其友人即證人程膺霖幫忙協助告訴人前往遠東國
      際商業銀行、台新國際商業銀行、新竹國際商業銀行、臺
      北富邦銀行辦理貸款，怠辦妥貸款後，告訴人乙○○並將
      所有之銀行存摺、印鑑、身分證、健保卡拿給伊，委託伊
      去領取，伊於93年11月中旬前往遠東國際商業銀行、台新
      國際商業銀行、新竹國際商業銀行等3 家銀行提領貸款，
      之後於同年月12月2 日再前往臺北富邦銀行提款貸款，共
      計提領金額216 萬5,070 元，用來還向友人借款等語（見
      臺灣新竹地方法院檢察署94年度偵字第4556號偵查卷第6
      至11、56至58、197 至200 頁，95年度調偵字第188 號偵
      查卷第38頁，本院卷第45、59頁）。
（二）告訴人丙○○於警詢、偵查中之指訴。其稱：他認識被告
      甲○○，與被告甲○○係公司同事，被告甲○○一進公司
      就說伊家世背景很好，係僑園集團，之後被告甲○○於93
      年8月間在新竹縣竹北市○○街803號對他稱伊父親係僑園
      集團董事長，見過很多TUC大股東，收購大約1,000多張股
      票，可以低價認購股票，問他要不要認股，原本被告甲○○說12萬元可以認購100 張，他便於93年8月2日將12萬元
      匯至被告甲○○新竹國際商業銀行戶頭內，後來被告甲○○離職了，他向被告甲○○詢問股票事宜，被告甲○○說
      只能給他50張股票，至於他與告訴人乙○○係公司同事，
      告訴人乙○○曾向證人許欽豪說遭被告甲○○詐欺，證人
      許欽豪有跟他說被告甲○○騙告訴人乙○○金額200 多萬
      元，他再向告訴人乙○○求證等語（見臺灣新竹地方法院
      檢察署94年度偵字第4556號偵查卷第21至23、51、52、58
      頁，95年度調偵字第188號偵查卷第38頁）。
（三）告訴人乙○○於警詢、偵查中及本院準備程序時之指訴。
      其稱：被告甲○○係她以前在台燿公司之同事，於93年6
      月間，她透過同事許欽豪認識被告甲○○，被告甲○○向
      她謊稱伊係僑園集團少東，來台燿公司吸取社會經驗，並
      且常以僑園集團少東名義與她及公司同事吃飯、聊天，因
      她對被告甲○○家庭背景並不瞭解，直到93年10月中旬，
      被告甲○○謊稱伊父親與國泰金控之1 位經理很好，為了
      要幫那位經理做業績，請她幫忙申請加入國泰金控的會員
      ，但要成為會員需要與銀行有300 萬元之交易往來，被告
      甲○○一直拜託她，並且有意找她到僑園集團上班，她才
      同意幫忙，被告甲○○跟她協議借出來的錢放在他們公司
      ，他們會按期還錢，半年後會將貸款還清，並且要求她提
      供一些身分證件，之後他與被告甲○○於93年11月15日前
      往臺北市○○○路之台新國際商業銀行、遠東商業銀行及
      臺北縣土城市之國泰世華銀行去進行對保程序，當時有1
      位代辦公司「京鼎公司」黃先生在場，她並且於當日將台
      新、遠東銀行之存摺、提款卡及密碼交給被告甲○○，至
      於國泰世華銀行之存摺、提款卡及密碼則係她收到銀行寄
      來後，再交給被告甲○○，隔了半個月，被告甲○○又跟
      她說前面3家銀行貸款不足200萬元，又要她提供文件辦貸
      款，並且要求她再去臺北市內湖區臺北富邦銀行辦理對保
      手續，她到了那邊後與1 位代辦公司「京鼎公司」程先生
      及另外1家公司辦理，辦完貸款後3天，被告甲○○又到她
      住處拿臺北富邦銀行之提款卡及密碼，總共借貸228 萬元
      ，被告甲○○則於93年11月16日及同年月12月2 日前往上
      開銀行共計提領金額216萬5,070元，然後再將身分證、健
      保卡及印章還給她，但表示要將存摺、提款卡留在公司方
      便每月還款作業，本來被告甲○○於93年12月份及94年1
      月份有幫忙繳信用貸款利息及歸還本金，但於94年2 月間
      就告知她要先去解決信用貸款，她便繳納3萬6,200元，被
      告甲○○於94年3 月間又通知她要解決信用貸款，她便再
      繳納1 萬元，之後被告甲○○就不知去向等語（見臺灣新
      竹地方法院檢察署94年度偵字第4556號偵查卷第12至15、
      53至56、58、79、80、123頁，本院卷第23頁）。
（四）證人許欽豪於警詢、偵查中之證述。其稱：他與被告甲○○係台燿公司同事，被告甲○○係於93年2 月間到職，他
      透過同事沈中賢介紹才認識被告甲○○，被告甲○○曾在
      公司休息期間向他介紹伊家裡係「僑園集團」的人，在臺
      北及臺中都有開餐廳，當時告訴人陳韋志、徐振福與證人
      沈中賢都在場，至於告訴人乙○○與他係朋友關係，於94
      年1 月份，告訴人乙○○打電話告訴他說找不到被告甲○○，他才知道告訴人乙○○遭被告甲○○詐騙約200 多萬
      元，但當時他不在場，對於告訴人乙○○於何時、何地及
      損失金額並不清楚等語（見臺灣新竹地方法院檢察署94年
      度偵字第4556號偵查卷第24、25、50、58頁）
（五）證人黃斌峰於偵查中之證述。其稱：被告甲○○是朋友介
      紹認識，那時後他在「傑銘」金融顧問管理公司」上班，
      所以被告甲○○知道他會辦理貸款，被告甲○○跟他說告
      訴人乙○○需要辦貸款，而伊不會辦，希望他幫忙，因為
      貸款金額太大，他就請證人程膺霖幫忙，他只與告訴人乙○○通過電話，並沒有見到本人（見臺灣新竹地方法院檢
      察署94年度偵字第4556號偵查卷第190至192頁）。
（六）證人程膺霖於偵查中之證述。其稱：告訴人乙○○曾向遠
      東、臺北富邦、國泰世華、台新等4家銀行共借款200多萬
      元，係由他幫忙送件，因他曾在日盛銀行上過班，關係比
      較好，告訴人乙○○透過其友人黃斌峰要他幫忙，當時他
      載告訴人乙○○到臺北富邦銀行對保，至於其他銀行則由
      京鼎公司的同事黃先生載告訴人乙○○去對保，所以他跟
      乙○○只見過1 次面，而告訴人乙○○到哪一家銀行貸款
      ，銀行核撥下來的貸款都匯到告訴人乙○○之該家銀行帳
      戶內，銀行存摺、提款卡等都交給告訴人乙○○，他只是
      幫助友人黃彬峰，並不認識被告甲○○等語（見臺灣新竹
      地方法院檢察署94年度偵字第4556號偵查卷第185、186頁
      ）。
（七）告訴人丙○○提供之新竹國際商業銀行聯信行往來收執聯
      1 紙（見臺灣新竹地方法院檢察署94年度偵字第4556號偵
      查卷第61頁）：佐證告訴人丙○○於93年8月2日有匯款12
      萬元予被告甲○○之事實。
（八）國泰世華商業銀行學府分行95年2 月22日（95）國世銀學
      府字第0009號函所附客戶乙○○帳號000000000000號開戶
      及交易往來相關資料、臺北富邦商業銀行股份有限公司瑞
      湖分行95年3月2日北富銀作業維護一科字第95168H0007號
      說明暨告訴人乙○○申貸相關文件影本、繳息情形資料及
      開戶相關資料、台新國際商業銀行股份有限公司95年3 月
      16日台新總法制字第09500000673 號函所附告訴人乙○○
      申請信用貸款及活期儲蓄帳戶之申請文件及交易明細、
      遠東國際商業銀行95年3月28日（95）遠銀消營字第114號
      等函所附申請貸款申請書及帳戶申請文件、交易明細表等
      在卷可稽（見臺灣新竹地方法院檢察署94年度偵字第4556
      號偵查卷第138至142、145至159、209至232、243至254頁
      ）：佐證告訴人乙○○曾向國泰世華商業銀行、臺北富邦
      商業銀行、台新國際商業銀行、遠東國際商業銀行等4 家
      銀行辦理開戶及申請信用貸款等事實。
（九）綜上，被告甲○○犯行明確，均應依法予以論科。
三、比較新舊法部分：查被告甲○○行為後，刑法部分條文業於
    94年1月7日修正，94年2月2日公布，95年7月1日施行，現行
    刑法第2條第1項規定：「行為後法律有變更者，適用行為時
    之法律，但行為後之法律有利於行為人者，適用最有利於行
    為人之法律」，上開規定乃與刑法第1 條罪刑法定主義契合
    ，而貫徹法律禁止溯及既往原則，係規範行為後法律變更所
    生新舊法律比較適用之準據法，是刑法第2 條本身雖經修正
    ，但該條既屬適用法律之準據法，本身尚無比較新舊法之問
    題，應一律適用裁判時之現行刑法第2條第1項之規定，為「
    從舊從輕」之比較，以決定適用之刑罰法律，先予敘明。且
    比較時應就罪刑有關之共犯、未遂犯、想像競合犯、牽連犯
    、連續犯、結合犯，以及累犯加重、自首減輕暨其他法定加
    減原因（如身分加減）與加減例等一切情形，綜其全部罪刑
    之結果而為比較，此有最高法院95年第8次刑事庭會議決議
    可資參照。次第：
（一）查刑法第56條連續犯之規定，業於94年1月7日修正公布刪
      除，並於95年7月1日施行，則被告董素連之犯行，因行為
      後新法業已刪除連續犯之規定，此刪除雖非犯罪構成要件
      之變更，但顯已影響行為人刑罰之法律效果，自屬法律有
      變更，依刑法第2條第1項規定，比較新、舊法結果，仍應
      適用最有利於被告甲○○之行為時法律即廢止前刑法第56
      條連續犯之規定。
（二）按修正後刑法施行法增訂第1條之1規定：「中華民國94年
      1月7日刑法修正施行後，刑法分則編所定罰金之貨幣單位
      為新臺幣。94年1月7日刑法修正時，刑法分則編未修正之
      條文定有罰金者，自94年1月7日刑法修正施行後，就其所
      定數額提高為30倍。但72年6 月26日至94年1月7日新增或
      修正之條文，就其所定數額提高為3 倍」；另刑法第33條
      第5 款修正為：「主刑之種類如下：五、罰金：新臺幣一
      千元以上，以百元計算之」。是修正後，本案所涉之刑法
      第339條第1項之詐欺取財罪之罰金刑最高額上限雖無變更
      ，惟最低額下限則提高至新臺幣（下同）1,000 元，比較
      修正前、後之刑法，自以行為時關於科處罰金刑之法律較
      有利被告甲○○。
（三）綜合上述各條文修正前後之比較，揆諸刑法第2 條第1 項
      規定之「從舊從輕」原則及前揭最高法院決議意旨，95年
      7 月1 日修正施行後之刑法規定並非較有利於被告甲○○
      ，爰依刑法第2 條第1 項前段規定，適用行為時即修正前
      之刑法，對被告甲○○較為有利。
四、論罪科刑：
（一）論罪：被告甲○○基於意圖為自己不法所有之概括犯意聯
      絡，以佯稱僑園餐廳負責人第二代少東之身分，並以可提
      供低價讓購台燿公司股票及辦理信用貸款加入國泰金控會
      員等詐騙方式，連續引誘告訴人丙○○、乙○○等人陷於
      錯誤，而依被告甲○○指示，分別將帳戶內款項匯款至被
      告甲○○所有帳戶及辦理信用貸款後，再將銀行存摺、提
      款卡及密碼等資料交予被告甲○○，由被告甲○○予以提
      領款項等情，是核被告甲○○所為，均係犯刑法第339 條
      第1項之詐欺取財罪。
（二）連續犯：被告甲○○對於告訴人丙○○、乙○○等人連續
      數次所為之詐欺取財犯行，時間緊接，方法相同，觸犯構
      成要件相同之罪，顯係基於概括犯意為之，應依廢止前刑
      法第56條之連續犯規定，論以一罪。
（三）量刑：爰審酌被告甲○○前無任何刑事案件紀錄，有臺灣
      高等法院被告前案紀錄表1份在卷可參，足徵素行良善，
      然其正值青壯，竟不思守法自制，循正當途徑獲取所需，
      猶為貪圖一己之私，竟以佯稱著名企業第二代之身分、並
      以低價認購股票、加入國泰金控會員之詐騙方式，藉機向
      告訴人丙○○、乙○○等人詐取款項供己花用，所為嚴重
      危害社會治安，其犯罪之動機、目的、手段實屬可議，惟
      念及犯後終能坦認犯行，態度尚可等一切情狀，爰量處如
      主文之刑，以資懲儆。
（四）減刑：又查被告甲○○本件犯行，犯罪時間係在96年4 月
      24日以前，核與中華民國九十六年罪犯減刑條例第2條第1
      項第3 款規定相符，應予減刑，爰依法減輕其刑如主文所
      示，附此敘明。
（五）緩刑：末查被告甲○○前未曾因故意犯罪受有期徒刑以上
      刑之宣告等情，已如上述，茲念其因一時失慮，致罹刑典
      ，經此偵查科刑之教訓，當已知所警惕，且犯後業與告訴
      人丙○○、乙○○等人達成和解，並分別償還告訴人丙○○、乙○○等人所受損失，此有臺灣新竹地方法院檢察署
      96年3月1日公務電話紀錄、96年7 月19日偵訊筆錄、本院
      98年10月16日暨99年1月11日準備程序筆錄各1份（見臺灣
      新竹地方法院檢察署95年度調偵字第188 號偵查卷第18、
      39頁，本院卷第31、59頁）；犯後顯見悔意，復經告訴人
      乙○○當庭表示願意原諒被告甲○○，並願給予被告甲○○自新機會；而告訴人丙○○則對本案表示無意見等情（
      參本院98年10月16日準備程序筆錄、99年1 月11日準備程
      序筆錄、簡式審判程序筆錄，見本院卷第31、59、68頁）
      。本院因認前所宣告之刑，以暫不執行為適當，併予宣告
      緩刑3 年，以啟自新。另按犯罪在新法施行前，新法施行
      後，緩刑之宣告，應適用新法第74條之規定，最高法院95
      年5 月3 日刑事庭第8 次會議著有決議，而被告甲○○本
      件犯罪時間係在新法施行前，諭知緩刑在新法施行後，依
      前揭最高法院決議要旨說明，自應逕依新法規定諭知緩刑
      ，併予敘明。
據上論斷，應依刑事訴訟法第273條之1 第1項、第299條第1項前
段，刑法第2條第1項前段、第339條第1項，廢止前刑法第56條，
95年7 月1 日修正施行後第74條第1 項第1 款，廢止前罰金罰鍰
提高標準條例第1 條前段，現行法規所定貨幣單位折算新臺幣條
例第2 條，中華民國九十六年罪犯減刑條例第2 條第1 項第3款
、第7 條，判決如主文。
本案經檢察官洪期榮到庭執行職務。
中    華    民    國    99    年    1     月    25    日
                    刑事第九庭法  官    劉兆菊
以上正本證明與原本無異。
如不服本判決應於收受本判決後10日內向本院提出上訴書狀，上
訴書狀應敘述具體理由。上訴書狀未敘述上訴理由者，應於上訴
期間屆滿後20日內補提理由書狀於本院「切勿逕送上級法院」。
中    華    民    國    99    年    1     月    25    日
                              書記官    林兆嘉
附錄本案論罪科刑法條：
中華民國刑法第339條
意圖為自己或第三人不法之所有，以詐術使人將本人或第三人之
物交付者，處5年以下有期徒刑、拘役或科或併科1千元以下罰金
。
以前項方法得財產上不法之利益或使第三人得之者，亦同。
前二項之未遂犯罰之。
附表一：
┌─┬──────┬──────┬──────┬────┐
│編│時間        │地點        │貸款銀行    │貸款金額│
│號│            │            │            │        │
├─┼──────┼──────┼──────┼────┤
│1 │93年11月15日│臺北市忠孝東│遠東國際商業│70萬元  │
│  │            │路一段112號 │銀行忠孝分行│        │
├─┼──────┼──────┼──────┼────┤
│2 │93年11月15日│臺北市忠孝東│台新國際商業│70萬元  │
│  │            │路四段280號 │銀行忠孝分行│        │
├─┼──────┼──────┼──────┼────┤
│3 │93年11月15日│臺北縣土城市│國泰世華商業│48萬元  │
│  │            │學府路一段12│銀行學府分行│        │
│  │            │2號         │            │        │
├─┼──────┼──────┼──────┼────┤
│4 │93年11月26日│臺北市○○路│臺北富邦商業│40萬元  │
│  │            │52號9樓     │銀行股份有限│        │
│  │            │            │公司瑞湖分行│        │
└─┴──────┴──────┴──────┴────┘
附表二：
┌─┬──────┬──────┬──────┬──────┐
│編│取款時間    │取款地點    │取款銀行    │領款金額    │
│號│            │            │            │            │
├─┼──────┼──────┼──────┼──────┤
│1 │93年11月16日│新竹縣竹北市│遠東國際商業│65萬元      │
│  │            │光明六路41號│銀行        │            │
├─┼──────┼──────┼──────┼──────┤
│2 │93年11月16日│新竹縣竹北市│台新國際商業│66萬元      │
│  │            │仁義路193號 │銀行        │            │
├─┼──────┼──────┼──────┼──────┤
│3 │93年11月16日│新竹縣竹北市│國泰世華商業│46萬5,570 元│
│  │            │三民路59號  │銀行        │            │
├─┼──────┼──────┼──────┼──────┤
│4 │93年12月2日 │新竹市○○路│臺北富邦商業│38萬9,500 元│
│  │            │141號       │銀行        │            │
└─┴──────┴──────┴──────┴──────┘

司法院資訊處製作；財團法人民間司法改革基金會備份。
